臺灣南投地方法院民事裁定
110年度消債更字第62號
聲  請  人  
即  債務人  黃宴麗  
代  理  人  何湘茹律師（法扶律師）
相  對  人  
即  債權人  第一商業銀行股份有限公司

法定代理人  邱月琴   
代  理  人  游惠貞  
相  對  人  
即  債權人  國泰世華商業銀行股份有限公司

法定代理人  郭明鑑   
代  理  人  游豐維  
相  對  人  
即  債權人  台中商業銀行股份有限公司

法定代理人  王貴鋒   


相  對  人  
即  債權人  滙豐（台灣）商業銀行股份有限公司

法定代理人  麥康裕  


相  對  人  
即  債權人  陽信商業銀行股份有限公司  

法定代理人  陳勝宏   


相  對  人  
即  債權人  板信商業銀行股份有限公司

法定代理人  張明道  
代  理  人  許瑋玲  
相  對  人  
即  債權人  聯邦商業銀行股份有限公司


法定代理人  林鴻聯   
代  理  人  張義育  
相  對  人  
即  債權人  永豐商業銀行股份有限公司

法定代理人  陳嘉賢  
代  理  人  郭以忻  
相  對  人  
即  債權人  玉山商業銀行股份有限公司


法定代理人  黃男州  
代  理  人  朱逸君  
相  對  人  
即  債權人  台新國際商業銀行股份有限公司

法定代理人  尚瑞強  
相  對  人  
即  債權人  中國信託商業銀行股份有限公司


法定代理人  利明献  


相  對  人  
即  債權人  長鑫資產管理股份有限公司

法定代理人  潘代鼎   
相  對  人  
即  債權人  滙誠第一資產管理股份有限公司

法定代理人  莊仲沼  


相  對  人  
即  債權人  磊豐國際資產管理股份有限公司

法定代理人  張司政  


上列當事人間更生事件，本院裁定如下：
    主  文
聲請人即債務人甲○○自民國一百一十一年八月一日十六時起開始
更生程序。
命司法事務官進行本件更生程序。
    理  由
一、按債務人不能清償債務或有不能清償之虞，且無擔保或無優
    先權之本金及利息債務總額未逾新臺幣（下同）12,000,000
    元者，於法院裁定開始清算程序或宣告破產前，得向住所地
    或居所地之法院聲請更生；債務人對於金融機構負債務者，
    在聲請更生前，應向最大債權金融機構請求協商債務清償方
    案，或向其住、居所地之法院或鄉、鎮、市、區調解委員會
    聲請債務清理之調解，消費者債務清理條例（下稱消債條例
    ）第3條、第5條第1項、第42條第1項、第151條第1項分別定
    有明文。又法院開始更生程序之裁定，應載明其年、月、日
    、時，並即時發生效力；法院裁定開始更生或清算程序後，
    得命司法事務官進行更生或清算程序；必要時，得選任律師
    、會計師或其他適當之自然人或法人一人為監督人或管理人
    ，消債條例第45條第1項、第16條第1項亦有明文規定。
二、聲請更生意旨略以：聲請人即債務人（下稱聲請人）積欠相
    對人即債權人（下稱相對人）債務總額2,277,425元，有不
    能清償債務之情事，前依消債條例規定，於民國110年8月30
    日向本院聲請與最大債權銀行即相對人永豐商業銀行股份有
    限公司（下稱永豐銀行）進行前置調解，經本院以110年度
    司消債調字第84號受理在案，因聲請人無法負擔永豐銀行提
    出分180期、年利率0%、每月清償5,500元之還款方案，且聲
    請人另對資產管理公司負欠債務，致調解不成立。聲請人現
    於市場擔任菇類攤商販售員，每月收入為25,000元，另每月
    領有佛教慈濟慈善事業基金會（下稱慈濟）補助5,000元、
    其配偶每月領有中低身障生活補助5,065元、2名未成年子女
    每月各領取兒少生活扶助2,047元，合計39,159元，扣除每
    月必要生活費用15,924元、配偶因罹患疾病無法工作需人扶
    養及2名未成年子女扶養費各6,000元，仍有餘額，惟仍不足
    以清償債務。聲請人之無擔保或無優先權之債務總額未逾12
    ,000,000元，復無聲請清算、破產和解或破產事件現繫屬於
    法院，爰依法聲請更生等語。
三、聲請人前揭主張，業據其提出財產及收入狀況說明書、債權
    人清冊、債務人清冊、配偶之身心障礙證明及中低收入戶證
    明書、戶籍謄本（現戶全戶）、聲請人及其配偶、2名未成
    年子女之財政部中區國稅局105年度至109年度綜合所得稅各
    類所得資料清單暨全國財產稅總歸戶財產查詢清單、聲請人
    及其配偶、未成年子女之中華郵政股份有限公司存摺明細、
    聲請人之在職證明書為憑。經查：
  ㈠聲請人主張其前有不能清償債務之情事，曾於110年8月30日
    向本院聲請與最大債權銀行即相對人永豐銀行進行前置調解
    ，然因聲請人無法負擔永豐銀行所提分180期、年利率0%、
    每月清償5,500元之還款方案，且聲請人另對資產管理公司
    負欠債務，致調解不成立，有本院110年度司消債調字第84
    號調解不成立證明書、永豐銀行111年1月18日提出到院之民
    事陳報狀可佐，堪信為真實。則聲請人於聲請本件更生前，
    業經前置調解不成立，已符合消債條例第151條第1項之要件
    ，堪可認定。
  ㈡聲請人主張其現於市場擔任菇類攤商販售員，每月收入為25,
    000元，另每月領有慈濟補助5,000元、其配偶每月領有中低
    身障生活補助5,065元、2名未成年子女每月各領取兒少生活
    扶助2,047元，合計39,159元，另聲請人每月必要生活費用1
    5,924元（含膳食費用、交通費、醫療費用、農保費、保險
    費、水電瓦斯費、燃料稅、電信費用）、配偶因罹患疾病無
    法工作需人扶養及2名未成年子女扶養費各6,000元，合計其
    每月必要支出33,924元，衡諸現今社會一般生活水準，尚屬
    適當，是聲請人每月固定收入39,159元，扣除上開必要支出
    後，仍有餘額。本院審酌聲請人為71年12月23日生，其年齡
    及身體狀況仍有相當之工作能力，足認聲請人有固定收入履
    行更生方案，有重建更生之可能。　　
　㈢聲請人每月收入39,159元，扣除上開其每月必要支出後，仍
    有餘額，已如上述，然確實無法償還對相對人所負債務。而
    依聲請人之財政部中區國稅局108年度至109年度綜合所得稅
    各類所得資料清單暨全國財產稅總歸戶財產查詢清單所示，
    聲請人、配偶及2名未成年子女之108年度、109年度所得總
    額均為0元；聲請人及2名未成年子女名下均無財產，其配偶
    名下有79年（聲請人主張已報廢）、80年出廠自用小客車各
    1輛。聲請人之配偶於109年1月起每月領取中低身障生活補
    助5,065元、2名未成年子女自109年1月起每月各領取兒少生
    活扶助2,047元，有南投縣政府111年1月4日府社助字第1100
    303889號函可佐。復聲請人陳報其於110年6月4日領取補助
    金10,000元，分別於109年4月21日、同年5月5日、同年6月5
    日各領取補助金1,500元；2名未成年子女於109年4月至6月
    各領取補助金4,500元；2名未成年子女各向慈濟申領新芽獎
    學金，一學年5,000元；1名未成年子女於110年7月起向普仁
    基金會申領獎學金，每月2,000元；另1名未成年子女於110
    年2月領取助學金7,500元。
  ㈣另依據相對人第一商業銀行股份有限公司陳報截至110年11月
    25日之本金及利息債權金額為70,088元、相對人國泰世華商
    業銀行股份有限公司陳報截至110年11月25日之本金及利息
    債權金額為465,602元、相對人台中商業銀行股份有限公司
    陳報截至110年11月25日之本金及利息債權金額為59,335元
    、相對人乙○（台灣）商業銀行股份有限公司陳報截至110年
    11月25日之本金及利息債權金額為150,531元、相對人陽信
    商業銀行股份有限公司陳報截至110年11月25日之本金及利
    息債權金額為100,558元、相對人板信商業銀行股份有限公
    司陳報截至110年12月27日之本金及利息債權金額為296,837
    元、相對人聯邦商業銀行股份有限公司陳報截至110年11月2
    5日之本金及利息債權金額為302,598元、相對人永豐銀行陳
    報截至110年11月25日之本金及利息債權金額為459,714元、
    相對人玉山商業銀行股份有限公司陳報截至110年11月25日
    之本金及利息債權金額為439,201元、相對人台新國際商業
    銀行股份有限公司陳報本金及利息債權金額為704,760元、
    相對人中國信託商業銀行股份有限公司陳報截至110年11月2
    5日之本金及利息債權金額為159,020元、相對人滙誠第一資
    產管理股份有限公司陳報截至110年11月25日之本金及利息
    債權金額為89,806元、相對人磊豐國際資產管理股份有限公
    司陳報截至110年11月25日之本金及利息債權金額為583,504
    元、相對人長鑫資產管理股份有限公司未陳報債權金額等情
    ，合計聲請人負欠無擔保或無優先權之本金及利息債務總額
    為3,881,554元，堪認聲請人之債務大於財產，確有不能清
    償債務或有不能清償之虞之情事，如不予更生重建生活，有
    違消債條例協助債務人重建更生之立法本意。
四、綜上所述，本件聲請人有不能清償債務之情事，又所負無擔
    保或無優先權之本金及利息債務總額未逾12,000,000元，且
    未經法院裁定開始清算程序或宣告破產，復查無消債條例第
    6條第3項、第8條或第46條各款所定應駁回更生聲請之事由
    存在，則聲請人聲請更生，應屬有據，自應准許。
五、爰裁定如主文。
中　　華　　民　　國　　111 　年　 　8  　月　 　1　　日
                  民事第二庭  法　官　楊亞臻
上為正本係照原本作成
本件不得抗告
中　　華　　民　　國　　111 　年　　8 　　月　　 1　　日
                              書記官　陳雅雯